行　政　法　院　判　決　　　　　　　　　　　　　　八十八年度判字第六四三號
　　原　　　告　東邦工程有限公司
　　代　表　人　甲○○
　　被　　　告　宜蘭縣稅捐稽徵處
右當事人間因營業稅事件，原告不服財政部中華民國八十七年五月二十九日台財訴字
第八七二二七○四六九號再訴願決定，提起行政訴訟。本院判決如左︰
　　主  文
原告之訴駁回。
　　事  實
緣原告於八十年七月至九月間購進土方工程，金額新台幣（以下同）七、六六四、○
○○元，嫌取得非實際交易對象嘉璟工程有限公司（簡稱嘉璟公司）開立之統一發
票二十一紙，作為進項憑證，申報扣抵銷項稅額，致逃漏營業稅三八三、二○○元。
案經被告於八十五年四月二十四日查獲，以原告違章事證明確，乃核定補徵營業稅三
八三、二○○元，並按其所漏稅額三八三、二○○元科處三倍之罰鍰一、一四九、六
○○元。原告不服，申請復查，未准變更，循序提起訴願、再訴願，均遭決定駁回，
遂提起行政訴訟，茲摘兩造訴辯意旨如次：
原告起訴意旨略以︰一、原告於八十年七月至九月間外包土方工程，金額七、六六四
、○○○元，而取得嘉璟工程有限公司開立之發票作為進項憑證，申報扣抵銷項稅額
，被告機關核定補徵營業稅三八三、二○○元及科處三倍罰鍰一、一四九、六○○元
。二、原告有進貨之事實及支付款項之事實，且嘉璟工程公司於民國六十八年七月核
准設立登記，至八十年承攬原告之工程時已是十二年的老店，八十年八月間原告曾經
以電話向台北市大安稅捐分處查詢，服務人員告知嘉璟工程公司為按期申報營業稅之
正常公司。三、嘉璟工程公司已依法申報繳納所開立發票應納之營業稅，其申報當期
所提列之進項憑證有些為合法憑證，亦即已依規定報繳營業稅部分，依據八十三年度
判字第二四四六號判決文指出：「縱開立發票者為虛設之公司行號而實際上無營業之
事實，苟其已依法申報繳納所開立發票應納之營業稅，則營業人之所為，尚無因而逃
漏營業稅之情形。」依據上開判決指出，嘉璟工程公司申報當期所提列扣抵之進項憑
證屬合法憑證部分，自當無依營業稅法第五十一條處罰之餘地。原處分及一再訴願決
定均有違誤，請均予撤銷等語。
被告答辯意旨略以︰一、本件原告於八十年七至九月間購進土方工程等，金額七、六
六四、○○○元，未依規定取得合法憑證，竟取得嫌虛設行號嘉璟工程有限公司所
開立之ＬＮ00000000號等二十一紙發票做為進項憑證扣抵銷項稅額，案經本
縣財稅警聯合查緝執行小組據台北市稅捐稽徵處通報於八十五年四月二十四日查獲，
有談話筆錄、統一發票影本等有關資料附案可稽，本處依營業稅法第十九條第一項第
一款、第五十一條第五款規定，剔除該等不得扣抵銷項稅額之憑證後，發單補徵營業
稅三八三、二○○元，並按所漏稅額處三倍罰鍰計一、一四九、六○○元，並無不合
。二、原告訴稱略謂，原告有進貨及支付款項之事實，且嘉璟工程公司已依法申報繳
納所開立發票應納之營業稅，自當無依營業稅法第五十一條處罰之餘地云云，惟查嘉
璟工程有限公司係以變造冒用他人身分證所設立之虛設行號，於八十年七月至八十一
年十二月間分別取得虛設行號詔盈實業有限公司等所開具之不實發票，虛報扣抵營業
稅，且於上開期間虛開不實發票以不正當方法幫助他人逃漏營業稅，業經台北市稅捐
稽徵處查明並移送偵辦，台灣台南地方法院檢察署檢察官八十四年度偵緝字第四十五
、一一六九六號不起訴處分書中已敘明在案，如此以虛抵虛，自難謂已依法報繳稅款
；該公司既無進銷貨事實，自無與原告有實際交易之可能。且其支付價款方式，均以
現金支付，以現金支付七、六六四、○○○元之巨額款項，有悖常情，原告未能提示
具體事證及資金流程以實其說，尚難認定其有支付工程款及進項稅額之事實。縱原告
有進貨，亦是購自他處又依財政部八十七年一月十七日台財稅第八七一九二五四一○
號函釋：「按我國現行加值型營業稅係就各個銷售階段之加值額分別予以課稅之多階
段銷售稅。各銷售階段之營業人皆為營業稅之納稅義務人，故尚不能僅以最後銷售階
段之營業人已報繳營業稅，即認定其他銷售階段之營業人當無逃漏營業稅。本案就營
業人有進貨事實而取得非實際交易對象之虛設行號所開立之統一發票充作進項憑證申
報扣抵銷項稅額之情形而言，因虛設之公司行號為牟取不法之利益，而無銷售貨物或
勞務之事實虛開統一發票後，通常另取得虛偽之進項憑證申報扣抵銷項稅額，以抵銷
其應納之稅額，故虛設之公司行號縱有申報營業稅，政府亦無收到應收之稅款，自難
謂無逃漏。．．．至該營業人如能證明確有支付進項稅額予實際銷貨之營業人，則稽
徵機關當可據以追補實際銷售人所逃漏之稅款，使政府收到應收之稅款，故可免處漏
稅罰。」是本案虛設行號嘉璟工程有限公司縱有申報開立與原告之統一發票，並就另
取得虛偽之進項憑證扣抵後之餘額報繳營業稅，政府亦無收到應收之稅款，原告未能
指出實際銷貨人，亦未能提示支付進項稅額予實際營業人之證明，以非實際交易對象
所開立之進項憑證充抵，本處依規定補稅裁罰，並無不當。原告之訴無理由，請予駁
回等語。
    理  由
按「營業人左列進項稅額，不得扣抵銷項稅額：一購進之貨物或勞務未依規定取得並
保存第三十三條所列之憑證者。」「營業人以進項稅額扣抵銷項稅額者，應具有載明
其名稱、地址及統一編號之左列憑證：一購進貨物或勞務時，所取得載有營業稅額之
統一發票。」「納稅義務人有左列情形之一者，除追繳稅款外，按所漏稅額處一倍至
十倍之罰鍰，並得停止其營業：一．．．五虛報進項稅額者。」分別為營業稅法第十
九條第一項第一款、第三十三條第一款及第五十一條第五款所明定。又「營業人取得
虛設行號發票扣抵銷項稅額，有進貨事實者，除該營業人能證明確有支付進項稅額予
實際銷貨之營業人，且該稅額已依法報繳者，應依營業稅法第十九條第一項第一款規
定，就其取得不得扣抵憑證扣抵銷項稅額部分，追補稅款，不再處漏稅罰外，其虛報
進項稅額，已構成逃漏稅，應依營業稅法第五十一條第五款規定補稅並處罰。」亦經
財政部八十三年七月九日台財稅第八三一六○一三七一號函釋在案。本件原告於八十
年七月至九月間購進土方工程等，金額七、六六四、○○○元，未依規定取得合法憑
證，竟取得嫌虛設行號嘉璟工程有限公司所開立之ＬＮ00000000號等二十
一紙發票做為進項憑證扣抵銷項稅額，經被告查獲，有談話筆錄、統一發票影本等有
關資料附原處分卷可稽，被告乃剔除該等不得扣抵銷項稅額之憑證後，發單補徵營業
稅三八三、二○○元，並按所漏稅額處三倍罰鍰計一、一四九、六○○元。原告訴稱
其有進貨及支付款項之事實，且嘉璟工程公司已依法申報繳納所開立發票應納之營業
稅，自當無依營業稅法第五十一條規定處罰之餘地云云。惟查嘉璟工程有限公司係以
變造冒用他人身分證所設立之虛設行號，該公司負責人王允中係身分證遺失，遭他人
冒用，台灣台南地方法院檢察署檢察官以其幫助他人逃漏稅捐之事證不足，予以不起
訴處分，該公司於八十年七月至八十一年十二月間分別取得虛設行號詔盈實業有限公
司等所開具之不實發票，虛報扣抵營業稅，且於上開期間虛開不實發票以不正當方法
幫助他人逃漏營業稅，業經台北市稅捐稽徵處查明並移送偵辦，台灣台南地方法院檢
察署檢察官八十四年度偵緝字第四十五、一一六九六號不起訴處分書中已敘明在案，
該公司既無進銷貨事實，自無與原告有實際交易之可能。且據原告公司會計林重春稱
本件支付價款方式，均以現金支付，以現金支付七、六六四、○○○元之巨額款項，
有悖常情，原告未能提示具體事證及資金流程以實其說，尚難認定其有支付工程款及
進項稅額予嘉璟工程公司之事實。縱原告有進貨，亦是購自他處。又因虛設之公司行
號為牟取不法之利益，而無銷售貨物或勞務之事實虛開統一發票後，通常另取得虛偽
之進項憑證申報扣抵銷項稅額，以抵銷其應納之稅額，故虛設之公司行號縱有申報營
業稅，政府亦無收到應收之稅款，自難謂無逃漏。本案虛設行號嘉璟工程有限公司縱
有申報開立與原告之統一發票，惟其就另取得虛偽之進項憑證扣抵後之餘額報繳營業
稅，如此以虛抵虛，自難謂已依法報繳稅款。本院八十三年度判字第二四四六號判決
亦以開立發票者已依法申報繳納所開立發票應納之營業稅，始得認營業人無逃漏營業
稅之情形。被告以原告未能指出實際銷貨人，亦未能提示支付進項稅額予實際營業人
之證明，以非實際交易對象所開立之進項憑證充抵，就其不得扣抵部分予以補稅裁罰
，揆諸首揭規定，並無違誤，一再訴願決定遞予維持，亦無不合，原告起訴論旨，難
認有理由，應予駁回。
據上論結，本件原告之訴為無理由，爰依行政訴訟法第二十六條後段，判決如主文。
中    華    民    國     八十八      年      三      月     二十五      日
                    行 政 法 院 第 三 庭
                                審 判 長 評  事      曾  隆  興
                                         評  事      黃  合  文
                                         評  事      高  啟  燦
                                         評  事      蔡  進  田
                                         評  事      鄭  淑  貞
右  正  本  證  明  與  原  本  無  異
                                         法院書記官  阮  桂  芬
中    華    民    國     八十八      年      三      月     二十五      日
